【裁判字號】    99,台上,7129
【裁判日期】    991118
【裁判案由】    偽造文書
【裁判全文】
最高法院刑事判決            九十九年度台上字第七一二九號
上  訴  人  董偉婷
選任辯護人  林永祥律師
            高宏文律師
上列上訴人因偽造文書案件，不服台灣高等法院中華民國九十八
年六月十五日第二審判決（九十八年度上訴字第一六二二號，起
訴案號：台灣桃園地方法院檢察署九十七年度偵字第一九六一六
號、九十八年度蒞字第一三００號、九十八年度蒞追字第二號）
，提起上訴，本院判決如下：
    主  文
上訴駁回。
    理  由
按刑事訴訟法第三百七十七條規定，上訴於第三審法院，非以判
決違背法令為理由，不得為之。是提起第三審上訴，應以原判決
違背法令為理由，係屬法定要件。如果上訴理由書狀並未依據卷
內訴訟資料，具體指摘原判決不適用何種法則或如何適用不當，
或所指摘原判決違法情事，顯與法律規定得為第三審上訴理由之
違法情形，不相適合時，均應認其上訴為違背法律上之程式，予
以駁回。本件原判決係以依刑事訴訟法第三百五十條、第三百六
十一條、第三百六十二條、第三百六十七條規定，不服地方法院
之第一審判決而上訴者，須提出上訴書狀，並應敘述具體理由，
為上訴必備之程式。倘雖提出上訴理由，但所提非屬具體理由者
，則由第二審法院以上訴不合法律上之程式，判決駁回。而所謂
具體理由，必係依據卷內既有訴訟資料或提出新事證，指摘或表
明第一審判決有何採證認事、用法或量刑等足以影響判決本旨之
不當或違法，而構成應予撤銷之具體事由，始克當之。上訴人董
偉婷因偽造文書案件，不服第一審判決論處其共同犯行使偽造公
文書罪之罪刑，提起第二審上訴。其上訴書狀所載上訴理由僅略
以：「三月十日前往高雄打擊犯罪刑事中心指認詐騙集團主謀，
並做筆錄，本人董偉婷也是在不知詳情下被利用，所以前往指認
，希望不要『在』（應為「再」之誤）有人受害，因主謀被抓到
，請檢察官查之」云云，對於第一審判決究有何具體事由致判決
不當或違法，無一語涉及，顯未依據卷內既有訴訟資料或提出新
事證，指摘或表明第一審判決採證認事、用法或量刑等有何足以
影響判決本旨之不當或違法。因認上訴人提起第二審上訴未以書
狀敘述具體理由，乃依上開規定，不經言詞辯論，判決駁回其第
二審上訴。從形式上觀察，並無任何違背法令之處。上訴人第三
審上訴意旨主張上訴人僅供認於民國九十七年九月一日出面向被
害人蔡佩樺收款，並不知該款係詐騙所得，亦不知當天所攜皮包
內有偽造之公文書，尤未以之出示於被害人而行使之，始終未自
承檢察官起訴之犯罪事實，第一審判決竟刻意曲解而認上訴人已
坦承詐欺犯罪事實，又本件詐騙集團前於同年八月二十九日業向
被害人詐得款項，嗣再對被害人行騙並由上訴人收款，係不同之
二詐欺行為，第一審判決認前後二次係接續行為，均屬違法云云
。純係對第一審判決之實體事項重為爭執，核與原審所為以上訴
人在第二審之上訴不合法律上程式為由駁回其上訴之程序判決無
涉，自非適法之第三審上訴理由。又上訴人第三審上訴意旨另主
張刑事訴訟法並未規定第二審法院審理之範圍僅限於上訴人所指
摘之事項，如第一審判決更有其他違誤，上訴審非不得指正，本
件第一審判決有上開諸多違背法令之處，原審本有審查之義務，
乃竟未此之為，反以上訴人之上訴不合法律上程式，不經言詞辯
論逕予駁回，係侵害上訴人之審級利益云云。然上訴審法院就上
訴不合法之案件，應從程序上予以駁回，即無從就下級審判決之
實體事項進行審查，本件上訴人之第二審上訴既因未以書狀敘述
具體理由而不合法，原審未為實體上審判，逕以其不合法律上程
式予以駁回，要無不合。上訴意旨執以指摘原判決違法，亦顯不
足據以辨認原判決已具備違背法令之形式要件。依上揭說明，本
件第三審上訴不合法律上之程式，應予駁回。
據上論結，應依刑事訴訟法第三百九十五條前段，判決如主文。
中    華    民    國  九十九  年   十一   月   十八   日
                      最高法院刑事第三庭
                          審判長法官  張  淳  淙  
                                法官  劉  介  民  
                                法官  蔡  彩  貞  
                                法官  魏  新  和  
                                法官  徐  文  亮  
本件正本證明與原本無異
                                      書  記  官  
中    華    民    國  九十九  年   十一   月  二十四  日
                                                       s

司法院資訊處製作；財團法人民間司法改革基金會備份。
